【裁判字號】    92,訴,320
【裁判日期】    920709
【裁判案由】    偽造文書等
【裁判全文】
臺灣屏東地方法院刑事判決                          九十二年度訴字第三二號
    公  訴  人  臺灣屏東地方法院檢察署檢察官
    被      告  丙○○
    指定辯護人  本院公設辯護人甲○○
右列被告因偽造文書等案件，經檢察官提起公訴（九十二年度偵字第一六０九號），
本院判決如左：
     主  文
丙○○行使偽造私文書，足以生損害於公眾及他人，處有期徒刑肆月，偽造之「鄭聖
坤」署名肆枚、指押拾枚及扣案之「鄭聖坤」駕駛執照上之丙○○照片壹張均沒收；
又放火燒燬現供人使用之住宅未遂，處有期徒刑參年捌月；應執行有期徒刑參年拾月
，偽造之「鄭聖坤」署名肆枚、指押拾枚及扣案之「鄭聖坤」駕駛執照上之丙○○照
片壹張均沒收。
     事  實
一、丙○○前因違反麻醉藥品管理條例、肅清煙毒條例及槍砲彈藥刀械管制條例等案
    件，經臺灣高等法院高雄分院以八十六年度聲字第一五八號裁定更定其應執行刑
    為十年六月，丙○○於民國八十四年十一月十七日入監服刑，於八十九年十月八
    日假釋出監，詎猶不知悔改，於假釋中再為下列犯行：（一）丙○○於九十一年
    十二月二十三日前某日，行經高雄市○○路段時，拾獲鄭聖坤所遺失之駕照一張
    後，思及其因另案而為本院及臺灣屏東地方法院檢察署所通緝，竟為圖掩飾身分
    ，基於侵占離他人所持有之駕照並加以變造（行使變照駕照部分為概括犯意）而
    持以行使之犯意，將前述鄭聖坤之駕照予以侵占入己，並於同月二十三日前之某
    日，在其位於屏東縣內埔鄉○○村○○路一二二號住處內，將該駕照上鄭聖坤之
    照片換貼為其本人之照片而加以變造，復於同月二十三日某時，攜之至達發大樓
    管理公司第一管理處內，向該公司員工梁家源行使，佯稱：伊係鄭聖坤，欲租用
    該管理處所轄、位於臺中縣大里市○○路七九九號三樓三０三之一室房屋等語，
    致使梁家源一時不察，同意將該屋出租予其，惟要求雙方應簽訂房屋租賃契約書
    （一式二份，分由承租人、出租人各執一份），丙○○見此，為達目的，又基於
    行使偽造私文書之犯意，在雙方所持契約書（二份均同）中接續偽造「鄭聖坤」
    之署名共四枚、指押共十枚，表示鄭聖坤同意訂立該房屋租賃契約之意，足以生
    損害於鄭聖坤及公路監理機關對於合格駕駛人管理之正確性，並持以行使交付予
    梁家源，以為憑證。（二）丙○○因於假釋期間另犯殺人未遂等案件，預見其將
    受重刑之執行，且加之假釋撤銷後之剩餘刑期，其青春將於漫漫牢獄生涯中逐漸
    褪去，每念及於此，即不免感嘆年少輕狂、誤入歧途，嗣因悲憂過度，急欲尋死
    解脫，丙○○乃基於放火燒燬住宅之故意，於九十二年二月二十一日下午四時四
    十五分，在前址租屋處內，以其所有之打火機，點燃棉被，希藉此產生濃煙，將
    自己嗆死，幸經隔壁房客陸雲龍、管理員蔡政翰二人及時發現，且巡邏警員恰亦
    途經此處，發現丙○○房間有濃煙竄出，乃緊急報請消防人員前來救助，始僅有
    丙○○房間內之床頭櫃東側、部分棉被燒燬而已，並避免更進一步之公共災難產
    生，丙○○亦因而未能得逞。詎丙○○猶恐再受刑罰追訴，承前行使變照駕照之
    概括犯意，於警方盤檢其身分時，向警員表示其係鄭聖坤本人，並將前述駕照行
    使交予警員以供核對，惟仍為警員機警識破，當場予以逮獲，並扣得前揭駕照一
    張。
二、案經臺中縣警察局霧峰分局報請臺灣臺中地方法院檢察署檢察官偵查後，呈請臺
    灣高等法院檢察署檢察長令轉臺灣屏東地方法院檢察署檢察官偵查起訴。
     理  由
一、右揭事實，業據被告丙○○於本院審理時坦承不諱，核與證人即達發大樓管理公
    司第一管理處代表人乙○○於警訊時證述所屬員工梁家源如何與被告訂立房屋租
    賃契約，及證人陸雲龍、蔡政翰於警訊時證述如何發現火災等經過情節相符，並
    有前開房屋租賃契約書影本一份在卷可參，及上揭為警起獲之變造駕駛執照一張
    扣案可憑；且本件火災事故起因，經臺中縣消防局鑑定結果，認為本案大里市○
    ○路七九九號三樓三０三之一室，僅房內床頭櫃東側及棉被部分受燒，故床頭櫃
    東側附近應為最初起火點，起火原因以人為使用打火機等明火，引燃棉被繼而波
    及床頭櫃之可能性較大，亦有該局火災調查報告書一份附卷可稽，足認被告上開
    不利於己之自白，確與事實相符，應可採為被告論罪科刑之依據。綜上，本案事
    證明確，被告犯行洵堪認定。
二、核被告拾獲鄭聖坤遺失之駕照，竟意圖為自己不法之所有，加以侵占、變造，並
    持以向梁家源行使，佯稱為鄭聖坤本人，且在房屋租賃契約書上偽造鄭聖坤之署
    名、指押，表示鄭聖坤同意訂立該契約之意，再行使交付予梁家源收執，所為係
 犯刑法第三百三十七條侵占脫離本人持有之物罪、第二百十六條、第二百十二條
    行使變照特種文書罪及第二百十六條、第二百十條行使偽造私文書罪。又被告已
    著手於放火燒燬現供人使用之住宅，因消防人員及時趕至，撲滅火勢，而未得逞
    ，核其所為則係犯同法第一百七十三條第三項、第一項放火燒燬住宅未遂罪，為
    未遂犯，應按既遂犯減輕其刑。被告偽造署名、指押為偽造私文書之階段行為，
    不另論偽造署押罪。又被告偽造特種文書、私文書之低度行為為其後行使特種文
    書、私文書之高度行為所吸收，亦均不另論罪。被告先後二次行使變照特種文書
    之行為，時間緊接，所犯罪名相同，顯係出於概括之犯意為之，為連續犯，爰依
    刑法第五十六條之規定以一罪論，並加重其刑。被告所犯侵占脫離本人持有之物
    罪、連續行使變照特種文書罪及行使偽造私文書罪間，有方法目的之牽連關係，
    為牽連犯，應從一重之行使偽造私文書罪論處。被告所犯行使偽造私文書罪、放
    火燒燬住宅未遂罪間，犯意各別，行為互異，應分論並罰。爰審酌被告犯罪後坦
    承犯行，態度良好，其因一時失慮，急欲尋死解脫，始放火燒燬住宅，及其變照
    特種文書，並持以行使之動機、手段、所生之損害等一切情狀，分別量處如主文
    所示之刑，並定其應執行刑。被告偽造之「鄭聖坤」署名四枚、指押十枚，雖未
    扣案，惟無證據證明業已滅失，應依刑法第二百十九條規定宣告沒收。扣案之「
    鄭聖坤」駕照上之被告照片一張係被告所有並供為犯罪所用之物，已據被告供明
    在卷，爰依刑法第三十八條第一項第二款規定宣告沒收。
三、公訴人另主張被告前因違反麻醉藥品管理條例案件，經法院裁定其應執行有期五
    年八月，並於九十年五月二十九日執行完畢，是被告應構成累犯等語，惟查，被
    告前因違反麻醉藥品管理條例、肅清煙毒條例及槍砲彈藥刀械管制條例等案件，
    經臺灣高雄地方法院以八十五年度聲字第二七號裁定應執行有期徒刑五年八月確
    定，於八十四年十一月十七日入監服刑，應執行至九十年五月二十九日止，期間
    ，因另違反麻醉藥品管理條例案件，再經最高法院以八十六年台上字第三七八號
    判處有期徒刑五年一月確定，嗣經臺灣高等法院高雄分院以八十六年度聲字第一
    五八號裁定更定其應執行刑為十年六月，執行期滿日延至九十五年三月二十九日
    ，被告於八十九年十月八日假釋出監，旋因另犯他案，經法院裁定撤銷其假釋，
    尚餘刑期五年二月十五日等情，有臺灣屏東地方法院檢察署刑案資料查註紀錄表
    及臺灣高等法院被告全國前案紀錄表各一份在卷可查，是本件被告前述有期徒刑
    部分，均應尚未執行完畢，公訴人上開主張，應屬誤會，附此敘明。
據上論斷，應依刑事訴訟法第二百九十九條第一項前段，刑法第五十六條、第一百七
十三條第三項、第一項、第二百十六條、第二百十二條、第二百十條、第三百三十七
條、第二十六條前段、第五十五條、第二百十九條、第三十八條第一項第二款、第五
十一條第五款，罰金罰鍰提高標準條例第二條，判決如主文。
本案經檢察官葉容芳到庭執行職務
中      華      民      國      九十二      年      七      月    九    日
                                      臺灣屏東地方法院刑事第一庭
                                          審判長法  官  潘正屏
                                                法  官  包梅真
                                                法  官  林世民
右正本證明與原本無異。
如不服本判決應於收受本判決後送達後十日內向本院提出上訴書狀，其未敘述上訴理
由者，並得於提起上訴後十日內向本院補提理由書狀（均須按他造當事人之人數附繕
本 ）「切勿逕送上級法院」
                                               書記官  薛慧茹
中      華      民      國      九十二     年      七      月    九    日
附錄論罪科刑法條：
中華民國刑法第一百七十三條
放火燒燬現供人使用之住宅或現有人所在之建築物、礦坑、火車、電車或其他供水、
陸、空公眾運輸之舟、車、航空機者，處無期徒刑或七年以上有期徒刑。
失火燒燬前項之物者，處一年以下有期徒刑、拘役或五百元以下罰金。
第一項之未遂犯罰之。
預備犯第一項之罪者，處一年以下有期徒刑、拘役或三百元以下罰金。
中華民國刑法第二百十條
偽造、變造私文書，足以生損害於公眾或他人者，處五年以下有期徒刑。
中華民國刑法第二百十二條
偽造、變造護照、旅券、免許證、特許證及關於品行、能力服務或其他相類之證書、
介紹書，足以生損害於公眾或他人者，處一年以下有期徒刑、拘役或三百元以下罰金
。
中華民國刑法第二百十六條
行使第二百十條至第二百十五條之文書者，依偽造、變造文書或登載不實事項或使登
載不實事項之規定處斷。
中華民國刑法第三百三十七條
意圖為自己或第三人不法之所有，而侵占遺失物、漂流物或其他離本人所持有之物者
，處五百元以下罰金。


司法院資訊處製作；財團法人民間司法改革基金會備份。
